臺灣高等法院民事判決
110年度上字第699號
上  訴  人  龍樟生技有限公司
法定代理人  林玉玲  
訴訟代理人  蔡文彬律師
複  代理人  楊培煜律師
訴訟代理人  尤柏燊律師
被  上訴人  麥德凱生科股份有限公司
法定代理人  洪羅巧美
訴訟代理人  王永森律師
            蔡慧貞律師 
上列當事人間請求損害賠償事件，上訴人對於中華民國110年4月
30日臺灣士林地方法院109年度訴字第1768號第一審判決提起上
訴，並為訴之追加，本院於111年2月16日言詞辯論終結，判決如
下：
    主      文
上訴及追加之訴均駁回。
第二審及追加之訴訟費用，均由上訴人負擔。
    事實及理由
一、在第二審為訴之變更或追加，非經他造同意，不得為之。但
    請求之基礎事實同一者，或擴張或減縮應受判決事項之聲明
    者，不在此限，民事訴訟法第446條第1項、第255條第1項第
    2、3款定有明文。上訴人起訴主張依民法第544條、第227條
    第2項規定，請求被上訴人賠償鑑定費用新臺幣（下同）8,0
    00元，及依第227條第1項準用第231條第1項規定，請求被上
    訴人賠償不能營業損失300萬元。上訴後擴張請求不能營業
    損失910萬元，合計1,210萬元，併依民法第227條第1項不完
    全給付規定，請求被上訴人應將編號RC17941SA01試驗報告
    （下稱系爭報告）第6、20頁修正為「組織病理檢查結果顯
    示，對照組及試驗物質組雄性大鼠之腎上腺皮質部有發現多
    發局部細胞質堆積與多發局部肥大，病灶發生程度為極微至
    中度不等。又試驗物質組雄性大鼠腎上腺可見皮質部細胞質
    有脂質堆積，顯示多量脂質或膽固醇聚集於皮質部束狀層區
    域，表示試驗物質組雄性大鼠之腎上腺皮質部功能活耀。對
    照組及試驗物質組雄性大鼠腎上腺無觀察到不良反應結果。
    」、「綜合本試驗結果顯示，試驗物質『龍氏皿培養牛樟芝』
    經口連續餵食大鼠13週安全性試驗之無毒性顯示劑量（no o
    bserved adverse effect 1eve1，NOAEL)在Sprague-Dawley
    雄性大鼠及雌性大鼠，皆為250mg/kg。」，而為訴之追加（
    見本院卷2第111至113頁），核係擴張應受判決事項，及請
    求之基礎事實同因兩造間系爭報告所生之爭議，依上開規定
    ，應予准許。
二、上訴人主張：伊欲將牛樟芝食品上市販售，依規定須檢附毒
    性試驗報告等文件經衛生福利部（下稱衛福部）備查，於民
    國106年間委託被上訴人進行相關牛樟芝食品毒性試驗（下
    稱系爭試驗），被上訴人於107年8月23日出具系爭報告，結
    論稱無法取得安全食用量。然伊發現系爭報告結論背離數據
    及理論，遂與被上訴人共同委託樂斯科生物科技股份有限公
    司（下稱樂斯科公司）進行病理判讀（下稱病理判讀），並
    委請專家鑑定，認定系爭報告有瑕疵，被上訴人卻拒絕修正
    ，僅出具「龍樟90天重複劑量大鼠口服投予毒性試驗說明」
    （下稱試驗說明），因其處理受委任事務有過失，致伊之牛
    樟芝食品無法通過備查上市銷售，被上訴人有不完全給付情
    事，伊因此受有營業損失846萬0,788元及鑑定費用8,000元
    損失，爰依民法第544條、第227條準用第231條第1項規定，
    提起本件訴訟，先就營業損失之一部300萬元、鑑定費用8,0
    00元請求被上訴人給付等語。聲明：被上訴人應給付上訴人
    300萬8,000元，及自起訴狀繕本送達翌日起至清償日止，按
    年息5%計算之利息。原審為上訴人敗訴之判決，上訴人不服
    ，提起上訴。於本院擴張請求營業損失為1,210萬元，並主
    張因系爭報告第6頁「8組織病理方面：試驗物質組雄性大鼠
    腎上腺皮質部束狀層上皮細胞出現膽固醇性細胞肥大及脂質
    堆積的嚴重程度與發生率增加，但無產生雌鼠的腎上腺與卵
    巢之毒性反應相關之病理變化。」，第20頁「病理組織檢查
    方面，試驗物質組雄鼠腎上腺皮質部束狀層上皮細胞出現膽
    固醇性細胞肥大及脂質堆積，其嚴重程度與發生率呈現正相
    關性，此病灶皆為與試驗物質有關之影響。」，第6頁「根
    據以上結果顯示，系爭牛樟芝食品每日經口連續餵食大鼠13
    週，病理組織學觀察到試驗物質組雄性大鼠之腎上腺皮質部
    束狀層上皮細胞出現膽固醇性細胞肥大及脂質堆積的嚴重程
    度與發生率增高。因此系爭牛樟芝食品之無毒性顯示劑量（
    no-observed-adverse-effect level;NOAEL)在Sprague-Daw
    ley雄性大鼠小於250mg/kg；在雌性大鼠大於250mg/kg。」
    ，第20頁「綜合本試驗結果顯示，試驗物質系爭牛樟芝食品
    經口連續餵食大鼠13週安全性試驗之無毒性顯示劑量（no o
    bserved adverse effect level,NOAEL)在Sprague-Dawley
    雄性大鼠小於250mg/kg/day;而在雌性大鼠則大於250mg/kg/
    day。」內容均不正確，致衛福部審核不予通過，故被上訴
    人應修正系爭報告以獲衛福部之認可，為訴之追加，上訴及
    追加聲明：㈠原判決廢棄。㈡被上訴人應給付上訴人1,210萬8
    ,000元，其中300萬8,000元部分自起訴狀繕本送達翌日起至
    清償日止，按年息5%計算之利息，其中910萬元部分自追加
    暨擴張聲明狀繕本送達翌日起至清償日止，按年息5%計算之
    利息。㈢被上訴人應修正系爭報告內容為「組織病理檢查結
    果顯示，對照組及試驗物質組雄性大鼠之腎上腺皮質部有發
    現多發局部細胞質堆積與多發局部肥大，病灶發生程度為極
    微至中度不等。又，試驗物質組雄性大鼠腎上腺可見皮質部
    細胞質有脂質堆積，顯示多量脂質或膽固醇聚集於皮質部束
    狀層區域，表示試驗物質組雄性大鼠之腎上腺皮質部功能活
    耀。對照組及試驗物質組雄性大鼠腎上腺無觀察到不良反應
    結果。」、「綜合本試驗結果顯示，試驗物質系爭牛樟芝食
    品經口連續餵食大鼠13週安全性試驗之無毒性顯示劑量（no
     observed adverse effect 1eve1，NOAEL)在Sprague-Dawl
    ey雄性大鼠及雌性大鼠，皆為250mg/kg。」。㈣關於上開聲
    明第2項，願供擔保請准宣告假執行。
三、被上訴人則以：系爭試驗依衛福部公告之牛樟芝食品管理及
    標示相關規定、問答集及上訴人同意之試驗計畫書進行，執
    行過程中無任何操作不當、實驗環境造成動物壓力等情形，
    伊依系爭試驗之合理科學數據作成系爭報告，無違背任何科
    學原理。伊並未同意共同委託樂斯科公司進行病理判讀，上
    訴人自行委請胡志棠及黃冠中所為之病理判讀結論說明（下
    稱判讀說明），伊從未同意樂斯科公司之病理判讀結果，判
    讀說明不當，亦無主管單位要求伊修改系爭報告結論。上訴
    人以判讀說明指伊採取不當病理判讀級距、未排除動物自發
    性病變影響因素、未自整體數據觀察云云，顯然無據。伊依
    系爭試驗結果，認定牛樟芝食品之無毒性顯示劑量(NOAEL)
    在SD雄性大鼠小於250mg/kg，並無違誤，上訴人請求之損害
    ，與伊無涉，其提出之單據及報表互有矛盾，無從認定其銷
    售行為為真；縱如其所述，亦係上訴人之違法銷售收入，不
    得向伊請求；上訴人於109年度之實際營業淨利為負數，顯
    無應得利益未得之情形，無從認有不能營業之損失；上訴人
    主張之鑑定費用，屬單方臆測，故無理由等語，資為抗辯，
    對上訴人之上訴及追加之訴答辯聲明：㈠上訴、追加暨擴張
    聲明及假執行聲請均駁回。㈡若受不利判決，願供擔保請准
    宣告免為假執行。
四、查上訴人委託被上訴人進行系爭試驗，被上訴人於107年8月
    23日出具系爭報告，結論為牛樟芝食品經口連續餵食大鼠13
    週安全性試驗之無毒性顯示劑量（即NOAEL），於雄性大鼠
    小於250mg/kg，雌鼠則大於250mg/kg。上訴人委由樂斯科公
    司進行病理判讀，再由黃冠中、胡志棠進行判讀說明，結論
    為牛樟芝食品每日經口連續餵食大鼠13週皆無與試驗物質相
    關之毒性反應，無不良影響劑量值（即NOAEL），在雌、雄
    大鼠，皆為250mg/kg。被上訴人於108年3月27日出具試驗說
    明，說明病理判讀結果與樂斯科公司見解不同，經雙方討論
    ，最後由樂斯科公司對試驗雄鼠腎上腺於250/mg/kg劑量之
    毒性試驗結果為安全之病變結果負責。衛福部食品藥物管理
    署（下稱食藥署）於108年5月28日函示依系爭報告之結果不
    同意備查等情，有報價單、試驗計畫書、系爭報告、病理判
    讀、判讀說明、試驗說明、食藥署108年5月28日FDA食字第1
    080009473號函等可佐（見原審卷一第23、27至28、29至38
    、39、119至131、133至200、235至248頁），且為兩造所不
    爭（見本院卷1第96至97頁），堪信為真。
五、上訴人主張系爭報告未能正確判讀整體數據及考量動物自發
    性病變之影響因素致結論有誤，被上訴人受委任處理事務顯
    有過失，亦屬不完全給付，故應負賠償債任及修正系爭報告
    內容等語，為被上訴人所否認。查：
  ㈠依國立中興大學動物醫學研究中心於107年7月17日所出具（
    見原審卷二第14頁）之牛樟芝食品對大鼠90天餵食毒性試驗
    --腎上腺及卵巢組織切片判讀報告，指出雄性大鼠因口服牛
    樟芝食品，於腎上腺產生特異性病變（見原審卷一第201至2
    33頁，下稱中興大學報告）；中興大學報告將系爭試驗中雌
    雄鼠腎上腺、雌鼠卵巢等臟器進行組織病理切片檢查，以光
    學顯微鏡觀察各臟器組織病理變化，組織病理變化描述及依
    評估標準將病變程度分為五級，分別表示病變極微（＜1%）
    、輕微（1-25%）、中度（26-50%）、中度嚴重（51-75%）
    與極度嚴重（76-100%）等變化，再以統計軟體進行組織間
    差異之比較分析。送驗之對照組及試驗組大鼠腎上腺皮質部
    束狀層上皮細胞均出現局部膽固醇性細胞肥大及脂質堆積。
    腎上腺皮質部束狀層細胞因為製造體內膽固醇類物質，其細
    胞質本身富含大量脂質滴呈空泡樣，為一生理性反應。對照
    組與試驗組之雄鼠腎上腺皮質部束狀層細胞出現多發局部、
    輕微至中度嚴重、膽固醇性細胞肥大及脂質堆積，膽固醇性
    細胞肥大發生率為7/10及10/10，脂質堆積發生率為3/10及6
    /10，對照組平均病理積分為1.4±0.9及0.4±0.7，試驗組則
    各為3.1±0.8及1.8±1.6，故具有統計學上顯著性增加；另一
    方面，對照組及試驗組之雌鼠腎上腺皮質部束狀層上皮細胞
    僅呈多發局部、輕微之膽固醇性細胞肥大，發生率為3/10及
    3/10，對照組平均病理積分為0.6±0.9，試驗組為0.6±0.9，
    並無明顯差異；至於對照組與試驗組之雌鼠卵巢間質細胞固
    出現多發局部、輕微之膽固醇性細胞肥大，然性週期時或外
    來物質引起黃體賀爾蒙分泌及類固醇合成增加，卵巢間質細
    胞會出現脂質堆積之生理反應現象，再依據發生率及平均病
    理積分，可認於對照組及試驗組之雌鼠並無明顯差異等。是
    綜合前開病理檢查結果，得出牛樟芝食品經連續餵食90天後
    ，僅對雄鼠腎上腺皮質部束狀層上皮細胞膽固醇性細胞肥大
    及脂質堆積增加，對雌鼠腎上腺及卵巢並未造成毒性反應相
    關病理變化之結論。依系爭報告關於雄鼠腎上腺皮質部束狀
    層細胞之組織病理判斷，乃多發局部、極微至中度嚴重之膽
    固醇性細胞肥大及脂質堆積，對照組與試驗組膽固醇性細胞
    肥大發生率各為7/10、10/10，脂質堆積發生率則為3/10、8
    /10，且對照組平均病理積分為1.2±0.9、0.4±0.7，試驗組
    則各為2.9±0.6、2.0±1.5等（見原審卷一第147頁），系爭
    試驗所得數據具有醫學上之重大意義，是系爭報告認試驗組
    雄鼠腎上腺出現特異性病變，應屬有據。
  ㈡上訴人稱樂斯科公司之病理判讀，將病變程度分四級等，分
    為極微（＜10%）、輕度（10-39%）、中度（40-79%）、嚴重
    （80-100%），對照組與試驗組之腎上腺皮質部出現多發局
    部、極微，至中度之脂質堆積，發生率各2/10、5/10，膽固
    醇性細胞肥大發生率為2/10、0，對照組平均病理積分為0.2
    ±0.42、0.2±0.42，試驗組平均病理積分為1.0±1.25（因未
    發現膽固醇性細胞肥大，無該部分病理積分），得出無不良
    反應、無顯著差異之結論，應較正確云云。然系爭報告、中
    興大學報告不僅在雄鼠全數組織切片中觀察到膽固醇性細胞
    肥大，達五級分中之第3、4級之情形，即中度以上程度（見
    原審卷一第194、229頁），而樂斯科公司之病理判讀竟判定
    此部分發生率為零，又無任何說明（見原審卷一第248頁）
    ，於結論却又記載對照組與試驗組有發現多發局部細胞脂質
    堆積與多發局部肥大（見原審卷一第241頁），前後不一、
    互相矛盾，是樂斯科公司之病理判讀得出雄鼠腎上腺無不良
    反應之結論，難認可信。
  ㈢上訴人稱系爭報告將試驗鼠之腎上腺病理切片交由另一試驗
    單位進行病理判讀，產生不同試驗結果，不符國際間毒性試
    驗之科學作業程序，而專家黃冠中、胡志棠之判讀說明指出
    對照組雄鼠有可能因非試驗物質因素干擾，例如二氧化碳麻
    醉犧牲，導致自發性病變（見原審卷一第29至38頁、235至2
    48頁），故樂斯科公司之病理判讀可信，且病理判讀採用四
    級等評分，可排除前開干擾，腎上腺相對重量變化背離評分
    變化量，不具腎上腺毒性評估檢查結果，故系爭報告缺乏對
    應合理性，結論有誤云云。惟樂斯科公司之病理判讀，判定
    矛盾並欠缺理由，已如前述，而黃冠中、胡志棠之判讀說明
    雖稱對照組雄鼠可能因二氧化碳麻醉犧牲致生自發性病變，
    然系爭試驗計畫書已載明實驗鼠以二氧化碳麻醉犧牲後進行
    剖檢（見原審卷一第131頁），此經上訴人同意施行（見原
    審卷一第121頁），以二氧化碳將實驗動物安樂死方式本屬
    常見，有實驗動物管理與使用指南可憑（見原審卷一第393
    至432頁），若會因二氧化碳麻醉安樂死產生自發性病變，
    顯不可能僅發生於對照組雄鼠；又採用四或五級等評分，實
    際上僅病變程度區分（百分比重）有所不同，判讀說明並未
    說明何以採四級等評分，即可排除自發性病變因素，卻稱樂
    斯科公司之病理判讀將對照組雄鼠之脂質堆積發生率降為2/
    10，大幅提昇對照組之可信度，顯難採信；再判讀說明指系
    爭報告所示雄鼠腎上腺相對重量變化背離病變評分變化量，
    惟臨床檢驗如血液、尿液及臟器等，均可用於輔助診斷及追
    蹤預後，不良反應初期未必會在臨床上直接反映，最終判定
    毒理試驗之指標仍需有組織病理檢查為依據，因直接對切片
    組織進行判讀分析最為明確，顯不能以腎上腺臟器重量變化
    而推翻組織病理之檢查結論，故上訴人認系爭報告有誤云云
    ，並非可採。
  ㈣上訴人稱僅雄鼠發生病變，可見有性別差異，又非發生於性
    器官或性腺，系爭報告未能綜觀數據判讀予以排除，反認牛
    樟芝食品造成雄鼠病變，顯然有誤云云。然系爭報告已指出
    對照組與試驗組雌鼠亦出現膽固醇性細胞肥大之情形，僅其
    程度均屬輕微，且發生率相同（見原審卷一第147、196、19
    8頁），中興大學報告亦指出經比對發生率及平均病理積分
    後，判定對照組與試驗組中之雌鼠並無明顯差異（見原審卷
    一第211至213頁），膽固醇性細胞肥大之病變非僅發生於雄
    鼠，亦因試驗組之雄鼠相較於對照組之雄鼠具有統計學上之
    顯著性增加，具有實驗上之意義；又系爭試驗之目的在於測
    試牛樟芝食品之毒性反應，分別以雌、雄大鼠設定對照組、
    試驗組進行，就實驗鼠之環境、飼料及飲水等嚴格管控，定
    時觀察及檢測，最後以犧牲解剖進行病理學檢查，此有系爭
    試驗計畫書可參（見原審卷一第119至131頁），毒性試驗過
    程不僅對比性別，更嚴控各項可能變因，以維持測試毒性反
    應之準確度，最終得出試驗組雄鼠之腎上腺皮質部束狀層上
    皮細胞膽固醇性細胞肥大及脂質堆積增加，病變嚴重程度與
    發生率有增高之結論，不僅遵守相關試驗程序，且有科學依
    據，是上訴人指系爭報告未準確判讀排除性別變因云云，難
    認有據。
  ㈤上訴人稱伊與被上訴人共同委任樂斯科公司進行病理判讀，
    屬Peer-Review程序，被上訴人已同意樂斯科公司之病理判
    讀，有義務修正系爭報告卻拒不修正，處理事務有過失云云
    。惟被上訴人否認有共同委任樂斯科公司進行病理判讀（見
    原審卷一第523頁），而與樂斯科公司訂購確認單之客戶為
    上訴人（見原審卷一第331頁），可見被上訴人並非共同委
    託人，又依上訴人提出之試驗說明（見原審卷一第39頁），
    記載被上訴人不同意樂斯科公司之病理判讀見解，經討論後
    ，由樂斯科公司對雄鼠腎上腺病變結果負責，可見上訴人上
    開所指與事證不符；再上訴人自承「病理學所稱Peer-Revie
    w，係指正式的病理判讀報告出具前，除原判讀的病理師外
    ，再由另一位Peer-Review病理師進行判讀，當全部的病理
    師達成共識後，才會出具最終報告書，最終報告書內會附上
    由病理師簽署的Peer-Review statement，以說明由全部的
    病理師對於最終報告書結論負責」（見原審卷二第119頁）
    ，系爭報告於107年8月23日提出，樂斯科公司之系爭病理判
    讀於同年9月11日簽署（見原審卷一第236頁），足見系爭病
    理判讀與Peer-Review所要求之製作程序不符。至於上訴人
    提出兩造、樂斯科公司間往來電子郵件（見原審卷二第82至
    97頁），僅能證明被上訴人應上訴人要求交付組織切片，並
    請求樂斯科公司於收受切片前簽立保密契約及其後與該公司
    進行討論及交流等情形，不足以證明被上訴人有共同委任樂
    斯科公司。又樂斯科公司說明所謂「Peer-Review程序」與
    一般判讀程序相同，僅因急件而收費標準不同（見原審卷二
    第91頁），是上訴人稱雙方共同委任樂斯科公司進行Peer-R
    eview程序，確非事實。另被上訴人已告知因樂斯科公司表
    示系爭病理判讀係供參考，上訴人勿以此要求更改系爭報告
    結論（見原審卷二第94頁），故上訴人請求被上訴人修正系
    爭報告，應屬無據。
  ㈥上訴人主張系爭報告稱NOAEL於雄性大鼠小於250mg/kg，雌鼠
    則大於250mg/kg，竟無法測定NOAEL之具體劑量，有違委任
    意旨云云。然上訴人委由被上訴人進行系爭試驗之報價單已
    載明「90天重複劑量大鼠口服投予毒性試驗（單一劑量）」
    （見原審卷一第23頁），系爭試驗計畫書亦表明「重複劑量
    」，試驗組每日投予250mg/kg之固定劑量（見原審卷一第12
    9頁），足見上訴人委由被上訴人進行系爭試驗以單一劑量2
    50mg/kg做為試驗基準。而「NOAEL」係指無毒性顯示劑量，
    即依該劑量試驗時未觀察到實驗動物不良反應，倘有不良反
    應，代表劑量過高應予減低，嗣因試驗組雌性大鼠之NOAEL
    大於250mg/kg，雄性大鼠則小於250mg/kg，故判定雄鼠之腎
    上腺出現特異性病變，可見被上訴人以單一劑量進行測試，
    所得NOAEL數值結果只有大於或小於該劑量（見原審卷二第3
    2至33頁），並無違誤，上訴人指稱系爭試驗不符委任契約
    本旨，難認有據。
  ㈦上訴人稱系爭試驗須依健康食品安全性評估方法規定，並符
    合當時施行之藥品非臨床試驗優良操作規範云云；經本院函
    詢衛福部「…請查明本件106年12月到107年8月進行『90天毒
    性重複劑量大鼠口服投予毒性試驗』時，牛樟芝之90天毒性
    試驗是否適用109年12月28日修正健康食品安全評估辦法？『
    藥品非臨床試驗優良操作規範』是否於本件試驗當時所應適
    用之規定？如上開大鼠口服投予毒性（牛樟芝）試驗不適
    用109年12月28日修正之健康食品安全評估辦法等，則應依
    何種規範進行，請一併告知。」，經衛福部111年1月5日衛
    授食字第1100900050號函回復「…依據本部於104年7月10日
    部授食字第1041302003號公告訂定『牛樟芝食品管理及標示
    相關規定』，食品使用牛樟芝為原料時，業者應備有相關證
    明文件送本部備查，為協助業者準備相關資料，併公開『牛
    樟芝食品管理及標示相關規定問答集』，說明90天餵食毒性
    試驗報告之試驗設計應符合相關原則如OECD Guidelines fo
    r the Testing of Chemicals No.408 Repeated Dose 90-d
    ay Oral Toxicity Study in Rodents或健康食品安全性評
    估方法等。爰未規範備查所附之90天餵含毒性試驗報告須符
    合健康食品安全性評估方法，亦未強制規範試驗執行單位須
    取得『非臨床試驗優良操作規範』（Good Laboratory Practi
    cefor Nonclinical Laboratory Studies，GLP）之認證。
    另有關案內龍樟生技有限公司依規定於109年3月6日以龍樟
    字第1090306號函辦理牛樟芝原料備查時，修正之『健康食品
    安全評估辦法』尚未公告(於109年12月28日公告），爰無法
    適用該規定。」（見本院卷2第429至430頁），可知牛樟芝
    業者於送衛福部備查所附90天餵食毒性試驗報告，並無規範
    須符合健康食品安全性評估方法，亦未強制規範試驗執行單
    位須取得「非臨床試驗優良操作規範」（GLP)之認證，且上
    訴人辦理牛樟芝原料備查時，因修正之「健康食品安全評估
    辦法」尚未公告，並無該規定之適用，故上訴人指被上訴人
    之系爭試驗未依健康食品安全性評估方法，不符合藥品非臨
    床試驗優良操作規範云云，亦不可採。
　㈧上訴人另稱伊委託被上訴人進行系爭試驗應為收費較高每日
    投入口服3次之GLP案件試驗方式，但被上訴人竟以每日投予
    一次之非GLP案件方式進行，有違契約約定云云。然依兩造
    簽訂之報價單所載「90年天重複劑大鼠口服投予毒性試驗（
    單一劑量）、動物入室後6個月、…金額787,500元、特別優
    惠價750,000元」（見原審卷一第117頁），試驗計畫書之試
    驗設計與方法亦載明「10.3.2投予方式：投予開始後，連續
    13週每日口服投予（SOP：MG-ADS-003）1次。」（同上卷一
    第129頁），可見雙方約定之試驗方式確為每日一次投予單
    一劑量之試驗方式甚明，上訴人前開所指，並不可採。
　㈨從而，系爭報告並無違誤，亦非屬Peer-Review程序，更未違
    委任契約本旨，上訴人主張被上訴人處理委任事務有過失，
    屬不完全給付云云，顯非有理。
六、綜上所述，上訴人依民法第227條、第544條規定，請求被上
    訴人給付300萬8,000元及自起訴狀繕本送達翌日起至清償日
    止按年息5%計算利息，為無理由，其假執行之聲請亦失所附
    麗，不應准許。原審為上訴人敗訴判決，並駁回其假執行之
    聲請，核無不合。上訴意旨指摘原判決不當，求予廢棄改判
    ，為無理由。上訴人於本院為訴之追加，請求被上訴人應修
    正系爭報告內容為「組織病理檢查結果顯示，對照組及試驗
    物質組雄性大鼠之腎上腺皮質部有發現多發局部細胞質堆積
    與多發局部肥大，病灶發生程度為極微至中度不等。又，試
    驗物質組雄性大鼠腎上腺可見皮質部細胞質有脂質堆積，顯
    示多量脂質或膽固醇聚集於皮質部束狀層區域，表示試驗物
    質組雄性大鼠之腎上腺皮質部功能活耀。對照組及試驗物質
    組雄性大鼠腎上腺無觀察到不良反應結果。」、「綜合本試
    驗結果顯示，試驗物質系爭牛樟芝食品經口連續餵食大鼠13
    週安全性試驗之無毒性顯示劑量（no observed adverse ef
    fect 1eve1，NOAEL)在Sprague-Dawley雄性大鼠及雌性大鼠
    ，皆為250mg/kg。」，暨擴張請求被上訴人賠償不能營業損
    失910萬元及自本追加暨擴張聲明狀繕本送達翌日起至清償
    日止，按年息5%計算之利息，亦屬無據，同應駁回，就金錢
    請求部分之假執行聲請亦失所附麗，不應准許。
七、本件事證已臻明確，被上訴人請求傳喚證人廖俊旺，核無必
    要；兩造其餘之攻擊或防禦方法及所用之證據，經本院斟酌
    後，認為均不足以影響本判決之結果，爰不逐一論列，附此
    敘明。
八、據上論結，本件上訴及追加之訴均無理由，依民事訴訟法第
    449條第1項、第78條，判決如主文。
中　　華　　民　　國　　111 　年　　3 　　月　　16　　日
                  民事第十九庭  
                      審判長法  官  魏麗娟
                            法  官  張婷妮
                            法  官  潘進柳
正本係照原本作成。
如不服本判決，應於收受送達後20日內向本院提出上訴書狀，其
未表明上訴理由者，應於提出上訴後20日內向本院補提理由書狀
（均須按他造當事人之人數附繕本）上訴時應提出委任律師或具
有律師資格之人之委任狀；委任有律師資格者，另應附具律師資
格證書及釋明委任人與受任人有民事訴訟法第466 條之1第1項但
書或第2項所定關係之釋明文書影本。如委任律師提起上訴者，
應一併繳納上訴審裁判費。
中　　華　　民　　國　　111 　年　　3 　　月　　16　　日

   　　　　　　　　　　　　書記官　廖婷璇